【裁判字號】    99,交聲更,57
【裁判日期】    990330
【裁判案由】    違反道路交通管理處罰條例
【裁判全文】
臺灣桃園地方法院交通事件裁定
原處分機關  交通部公路總局新竹區監理所
異  議  人  乙○○○
上列異議人即受處分人因違反道路交通管理處罰條例案件，對於
交通部公路總局新竹區監理所於民國98年8 月28日所為之處分（
原處分案號：壢監裁字第裁53-DB0000000號、53-DB0000000號）
，聲明異議，經本院於民國98年12月17日以98年度交聲字第3027
、3596號裁定後，原處分機關提起抗告，由臺灣高等法院於民國
99年2 月4 日以98年度交抗字第116 、118 號撤銷原裁定，並發
回更為審理，本院裁定如下：
     主   文
異議駁回。
     理   由
一、原處分意旨略以：異議人即受處分人乙○○○所有之車牌號
    碼5FC-328 號重型機車於民國（下同）97年12月14日下午3
    時25分許，行經桃園縣平鎮市○○路南勢一段與南平路路口
    時，為桃園縣政府警察局平鎮分局平鎮派出所警員甲○○發
    覺駕駛人有轉彎不依標誌、標線、號誌指示及違反處罰條例
    之行為，拒絕停車接受稽查而逃逸等違規行為，遂分別填掣
    桃警局交字第DB0000000 號、第DB0000000 號舉發違反道路
    交通管理事件通知單（下稱舉發單）舉發，異議人不服提出
    陳述，經原處分機關調查後，認異議人上開違規行為明確，
    爰分別依道路交通管理處罰條例第48條第1 項第2 款、第60
    條第1 項之規定，各裁處罰鍰新臺幣（下同）1 千8 百元及
    6 千元（各漏記違規點數1 點）云云。
二、聲明異議意旨略以：伊所有之車牌號碼5FC-328 號重型機車
    於97年12月14日下午3 時許並無人騎乘使用，且警員並未提
    供舉發照片和證人佐證伊所有之上開機車有前述違規事實，
    而警員也有看錯車牌號碼之可能，爰依法聲明異議，請求撤
    銷不當之裁決處分等語。
三、按：
 (一)道路交通管理處罰條例第7 條之2 第1 項：「汽車駕駛人之
   行為有下列情形之一，當場不能或不宜攔截製單舉發者，得
   逕行舉發：第4 款、不服指揮稽查而逃逸，」、第4 項：「
   第一項逕行舉發，應記明車輛牌照號碼、車型等可資辨明之
   資料，以汽車所有人為被通知人製單舉發」；第60條第l項
   ：「汽車駕駛人，駕駛汽車有違反本條例之行為，經交通勤
   務警察或依法令執行交通稽查任務人員制止時，不聽制止或
   拒絕停車接受稽查而逃逸者，除按各該條規定處罰外，處新
   臺幣二千元以上六千元以下罰鍰」；第85條：「（第l 項）
   本條例之處罰，受舉發違反道路交通管理事件之受處罰人，
   認為受舉發之違規行為應歸責他人者，應於舉發違反道路交
   通管理事件通知單應到案日期前，檢附相關證據及應歸責人
   相關證明文件，向處罰機關告知應歸責人，處罰機關應即另
   行通知應歸責人到案依法處理。逾期未依規定辦理者，仍依
   本條例各該違反條款規定處罰。（第4 項）依本條例規定逕
   行舉發之案件，推定受逕行舉發人有過失」；第90條：「違
   反本條例之行為，自行為成立之日起；行為有連續或繼續之
   狀態者，自行為終了之日起，逾三個月不得舉發。但汽車肇
   事致人受傷或死亡案件，因肇事責任不明，已送鑑定者，其
   期間自鑑定終結之日起算」。
(二) 又按，逕行舉發，應記明車輛牌照號碼、車型等可資辨明之
   資料，以汽車所有人為被通知人製單舉發；本條例之處罰，
   受舉發違反道路交通管理事件之受處罰人，認為受舉發之違
   規行為應歸責他人者，應於舉發違反道路交通管理事件通知
   單應到案日期前，檢附相關證據及應歸責人相關證明文件，
   向處罰機關告知應歸責人，處罰機關應即另行通知應歸責人
   到案依法處理。逾期未依規定辦理者，仍依本條例各該違反
   條款規定處罰，道路交通管理處罰條例第7 條之2 第4 頊、
   第85條復有明文。本件既係屬逕行舉發之情形，而無法當場
   確認駕駛人之人別，則員警於記下違規車輛之車牌號碼後，
   依法以該車所有人為對象開立舉發通知單，於法並無違誤，
   且除非車主於收受舉發通知單後，在所載應到案日期前向原
   處分機關舉證證明另有應歸責之駕駛人，否則受處分人即為
   車輛之所有人。準此，當日之違規駕駛並非異議人之情，固
   據證人證述明確如上，然異議人未依上開規定於舉發通知單
   所載應到案日期前，檢附相關證據及應歸責人相關證明文件
   ，向處罰機關告知應歸責人，依法即應自為受處分人。是如
   駕駛人有違反前述規定之違規行為，為警當場攔停者，處罰
   機關固應對汽機車之駕駛人為處罰；惟若舉發機關並非當場
   對之攔停，而對汽機車所有人為掣單舉發，如經舉發之汽機
   車所有人於舉發通知單上所載之應到案日期前到案，並告知
   處罰機關該名違規駕駛人姓名，即依前開規定處罰該違規之
   駕駛人，苟汽機車所有人未於應到案日期前到案，或雖於應
   到案日期前到案，而未告知處罰機關實際之違規駕駛人者，
   處罰機關仍應對車輛所有人加以處罰。查異議人既為本件違
   規車輛之所有人，且既未依上開規定向處罰機關陳明更正受
   裁罰人，則處罰機關仍逕行處罰車輛所有人即異議人，自無
   違誤，合先敘明。
(三) 汽車駕駛人有拒絕停車接受稽查而逃逸等當場不能或不宜攔
   截製單舉發之情形，得逕行舉發，已詳如前述，準此，如無
   證據足資證明執勤警員之舉發有誤或有捏造事實違法取締之
   情事，執勤警員本其維護交通秩序、安全職責所為之依法舉
   發，自應受到合法、正確之推定。否則該未裝設科學儀器之
   路段，豈非陷入駕駛人得任意違規之狀態，自非妥適。又如
   無法當場查獲實際駕駛人又不課予汽車所有人提供實際駕駛
   人義務，則鼓勵車輛交予他人任意違規，被警攔停時逃逸，
   亦或變相要求員警需驅車攔停，定須攔停實際駕駛人始得舉
   發，舉發員警於道路上與違規駕駛人競速追逐，恐影響其他
   用路人交通安全，鼓勵違規時須加速逃逸得免予處罰，原裁
   定如形成統一法律見解，將對大眾交通安全形成嚴重影響。
四、經查：
    本件車牌號碼5FC-328 號重型機車為異議人所有乙節，固為
    異議人所不否認，然異議人否認有於上開時地騎乘上開重型
    機車轉彎不依標誌、標線、號誌指示及拒絕停車接受稽查而
    逃逸等違規行為。而依舉發警員甲○○之舉發意見書及桃園
    縣政府警察局平鎮分局98年10月2 日平警分交字第09860269
    97號函均載稱略以：97（意見書上誤載為98年）年12 月14
    日下午3 時25分在平鎮市○○路南勢一段與南平路路口取締
    違規車輛，發現一名「男子」騎乘5FC-328 號重機車不依標
    誌、標線、號誌指示燈行駛，職見狀立即鳴笛攔檢並示意停
    車受檢，該5FC-328 號重機車不但不接受停車受檢，並加速
    逃逸等語與員警工作紀錄簿亦記載：一輛重機車5FC-32 8號
    未依規定兩段式左轉，經攔檢後不停逃逸等語，亦經證人即
    舉發警員甲○○到庭具結證稱：「（問：你們值勤過程中，
    是否有可能誤看重機車的車牌號碼？）因為當時是晚上下班
    時間，天色不是很昏暗，我確定我是看到這個車牌號碼。」
    等語，而異議人於本院調查時，亦無法確定上開重機車是否
    有經其子出借予他人騎乘等語，無法查知當初騎乘機車者為
    何人，惟可茲確認卻有一名男子騎乘上開重型機車型經上揭
    時、地違規乙節，又異議人（即受逕行舉發人、亦同汽車所
    有人）接獲舉發通知單從並未依處罰條例第85條第l 項於舉
    發通知單應到案日前向本站告知違規實際駕駛人年籍等資料
    ，未履行汽車所有人應作為義務，原處分機關依上揭條例第
    7 之2 條、第85條第l 項以汽車所有人為裁罰對象，並無不
    合。是本件事證明確，異議人違規事實堪以認定。
五、綜上所述，本件異議人確有上揭之違規行為，原處分機關分
    別依道路交通管理處罰條例第48條第1 項第2 款、第60條第
    1 項之規定，各裁處罰鍰新臺幣（下同）1 千8 百元及6千
    元（各漏記違規點數1 點），核無不當。本件聲明異議為無
    理由，應予駁回。
據上論斷，依道路交通案件處理辦法第 19 條，裁定如主文。
中    華    民    國    99    年    3     月    30    日
                  交通法庭    法  官  黃鏡芳
以上正本證明與原本無異。
如不服本裁定，應於裁定送達後5 日內向本院提出抗告狀。
                              書記官  陳孟君
中    華    民    國    99    年    4     月    2     日

司法院資訊處製作；財團法人民間司法改革基金會備份。
